最高法院刑事判決　　　　　　　　　　　　　　　九十三年度台上字第五六二七號
　　上　訴　人　甲○○
　　　　　　　　乙○○
　　右　一　人
　　選任辯護人　黃英傑律師
右上訴人等因常業詐欺案件，不服台灣高等法院台中分院中華民國九十三年七月六日
第二審判決（九十三年度金上訴字第四四０號，起訴案號：台灣南投地方法院檢察署
九十二年度偵字第三三九三、三四七九、三九一七號），提起上訴，本院判決如左：
　　主　文
上訴駁回。
　　理　由
按刑事訴訟法第三百七十七條規定，上訴於第三審法院，非以判決違背法令為理由，
不得為之。是提起第三審上訴，應以原判決違背法令為理由，係屬法定要件。如果上
訴理由書狀並未依據卷內訴訟資料，具體指摘原判決不適用何種法則或如何適用不當
，或所指摘原判決違法情事，顯與法律規定得為第三審上訴理由之違法情形，不相適
合時，均應認其上訴為違背法律上之程式，予以駁回。本件原判決認定上訴人甲○○
、乙○○與簡嫚沁（業經判刑確定）基於意圖為自己不法所有之常業詐欺犯意聯絡。
由上訴人等向張惠美、尤明宏、魏志學等人購買其等之銀行、郵局存摺、金融卡等物
後，自民國九十一年十月間起，在報紙刊登「全虹廣訊應徵手機簡訊傳送員」等不實
廣告，並透過如原判決附表二編號一至十一所示電話答錄機等器材，轉接打電話應徵
之如原判決附表一編號一至四所示林妙璟等人之來電。即佯稱公司欲先匯薪資予應徵
者，要求林妙璟等人提供其所有之銀行帳號，及至提款機聽指示操作，使林妙璟等人
陷於錯誤，依渠等之指示操作提款機，而將該附表一編號一至四所示款項匯入張惠美
、魏志學等人之帳戶內。上訴人復於九十二年五月間，邀林素英、蔡淑鈴（業經判刑
確定）加入，並向陳輝雄購買其銀行帳戶及金融卡後，在報紙刊登「元盛實業誠徵家
庭代工」之不實廣告，並以前開附表二編號二十七至三十所示手機及行動電話卡片散
發簡訊，詐稱國稅局退稅，及透過上揭電話答錄機等器材，轉接上揭附表一編號五至
四十五所示楊佩璇等人之來電。上訴人等即輪流自稱為「林科長」、「老闆娘」、「
會計」、「經理」或「司機」等名義，佯稱國稅局退稅需至提款機操作，或向應徵工
作者佯稱應徵工作須先匯車資或保證金等費用。使楊佩璇等人陷於錯誤，而分別於該
附表一編號五至四十五所示時間，以臨櫃轉帳方式，或聽從渠等之指示，以提款機轉
帳等方式，匯該附表一編號五至四十五所示金額至魏志學、尤明宏、陳輝雄等人之帳
戶。其中編號二十六、三十六所示林佳文、鄭玫華之匯款，因銀行退匯而未遂。上訴
人等恃前述詐欺所得為生，以之為常業等情。因而撤銷第一審關於上訴人等部分之判
決，改判論處上訴人等共同常業詐欺罪刑。已敘明上開事實，業據上開附表一所示被
害人林妙璟等人指陳綦詳。即上訴人等與林素英、蔡淑鈴亦供承其等確以前揭方式，
詐欺上述被害人之財物。並有案發現場取贓照片、甲○○至萬泰商業銀行草屯分行提
款之照片、甲○○至提款機提款之照片、廣告剪報、被害人之匯款轉帳資料、張惠美
、魏志學、尤明宏、陳輝雄之帳戶交易明細表、存提紀錄單等附卷，及前開附表二所
示電腦錄音機等物扣案可稽。復論述刑法上所謂常業犯，指反覆以同種類行為為目的
之社會活動之職業性犯罪而言，至於犯罪所得之多寡，是否恃此犯罪為唯一之謀生職
業，則非所問，縱令兼有其他職業，仍無礙於該常業犯罪之成立。本件上訴人等與林
素英、蔡淑鈴於偵查中已供述，其等詐欺所得係供日常生活開銷之用。且上訴人等前
開詐欺次數及所得金額甚多，其等顯以之為常業。因認事證明確，為其所憑之證據及
認定之理由。並以上訴人等所辯：其等並非以詐欺為常業云云，係屬事後卸責之詞，
不足採信，亦於理由內詳予指駁及說明。核其所為論斷，與卷內資料相符，從形式上
觀察，並無認定事實不依證據或有何採證違背經驗法則、論理法則等違法情形存在。
甲○○之上訴意旨略以：原審以被害人之匯款轉帳資料三十七份，作為上訴人等犯罪
之證據，然僅提示其中二十七份供其辨識，要有未合。且就前開附表二編號十四至二
十四所示之物，未依刑法第三十八條第一項第二款之規定宣告沒收，亦有未合；乙○
○之上訴意旨略稱：其並非以詐欺為常業，原審未詳查究明，而認其成立常業詐欺罪
，即有未合各等情。惟由上所述，原判決已說明其就案內所有證據，本於調查所得心
證，分別定其取捨，而憑以認定上訴人等共同為常業詐欺犯行之依據及理由。次查乙
○○於偵查中供陳：甲○○找伊為前開詐欺行為前，伊並無工作。詐得款項後，伊每
月約領新台幣四、五萬元等情（見偵字第三三九三號卷第一宗第一二九、一三０頁）
。原審乃採取其該項供述，認其係以詐欺所得供日常生活開銷之用；並參酌前揭相關
事證，認其成立常業犯，此係事實審法院採證認事之職權行使，難謂有違法情事。復
查原判決認定上訴人等有本件常業詐欺犯行，如上所述，並非專以甲○○所主張未經
提示之十份被害人匯款轉帳資料為主要證據，是縱該部分證據有上訴人所指之瑕疵，
然本件除去此部分證據，綜合案內其他所有之證據，仍應為同一事實之認定，並不影
響於原判決之主旨，自不能即認原判決違背法令。再者，供犯罪所用之物，依刑法第
三十八條第三項之規定，以屬於犯人者為限得予沒收，與同條第一項第一款之違禁物
或其他特別規定必須沒收之物，不許法院自由裁量者，迥不相同。原判決就非必須沒
收之前開附表二編號十四至二十四所示之物，不予沒收，尚不能認為違背法令。至原
判決就被害人徐秀蘭被詐欺之日期，雖由九十二年六月十一日誤載為同月十二日，惟
此顯係誤寫，尚不影響於全案情節與判決之本旨，非不能由原審以裁定更正，不得遽
指為違法。上訴人等上訴意旨乃徒就原判決明確論斷之事項，或原審採證認事之職權
行使，及不影響判決本旨之枝節問題，任意指摘，自與法律規定得為第三審上訴理由
之違法情形，不相適合。其等上訴違背法律上之程式，應予駁回。又本件係以上訴不
合法而從程序上予以駁回，甲○○請求宣告緩刑，無從審酌，附此敘明。
據上論結，應依刑事訴訟法第三百九十五條前段，判決如主文。
中　　　華　　　民　　　國　　九十三　　年　　　十　　　月　　二十八　　日
                              最高法院刑事第六庭
                                  審判長法官  吳　雄　銘
                                        法官  池　啟　明
                                        法官  郭　毓　洲
                                        法官  吳　三　龍
                                        法官  陳　世　雄
      右正本證明與原本無異
                                              書  記  官
中　　　華　　　民　　　國　　九十三　　年　　 十一 　　月　　　二　　　日
                                                                     Ｒ
